【裁判字號】    90,易,950
【裁判日期】    900926
【裁判案由】    贓物
【裁判全文】
臺灣臺南地方法院刑事判決                            九十年度易字第九五號
    公  訴  人  臺灣台南地方法院檢察署檢察官
    被      告  丁○○
    選      任  陳文忠
    辯  護  人  蔡青芬
右列被告因贓物案件，經檢察官提起公訴（九十年度偵字第八○五號），本院判決如
左：
    主  文
丁○○故買贓物，處有期徒刑肆月，如易科罰金，以參佰元折算壹日。緩刑貳年。
    事  實
一、丁○○在其位於台南縣安定鄉新吉村十九之五號住處經營回收廠，平日以回收塑
    膠廢料、廢鐵及紙張等物為業，其於民國八十九年十二月三十一日十四時三十分
    許，明知年籍姓名均不詳之三名成年男子，所銷售以塑膠材質製作之英文字母塑
    膠粒半成品計一千四百公斤，係來路不明之贓物（原係甲○○所有，在其位於台
    南市○○街五四五號之天杉實業股份有限公司（下稱天杉公司）內，遭不詳人士
    竊取）竟以每公斤新台幣（下同）十元之低價予以收購。嗣於九十年一月一日十
    二時，因甲○○發現上開塑膠粒失竊，經沿路循失竊塑膠粒之掉落方向追尋，而
    於同日十七時許，在丁○○上址回收場發現其失竊之上開塑膠粒而得知上情，並
    報警前往查獲。
二、案經台南縣警察局善化分局報請台灣台南地方法院檢察署檢察官偵查起訴。
    理  由
一、訊據被告丁○○固坦承於右揭時地，以每公斤十元之價格，向三名年籍姓名均不
    詳之成年男子，購買系爭塑膠粒一千四百公斤之情不諱，惟矢口否認有何故買贓
    物犯行，辯稱：「當時我沒問塑膠粒之來源，他們也沒有拿出貨的發票給我看，
    因塑膠粒是以破舊的塑膠袋包裝，我認為是沒有人要的東西，我不知道該塑膠粒
    係贓物，所以才予以收購。我們在從事回收，不管貨物來源為何，只有價格談得
    攏即可，這是全省回收業都是如此經營的」云云（見本院九十年五月十日、九月
    十二日筆錄）。經查：（一）系爭塑膠粒計一千四百公斤，係被害人甲○○所有
    ，在其經營之天杉公司內遭不詳人士竊取等情，業據被害人於警訊及本院調查時
    陳述明確，並有贓物認領保管單一紙在卷可稽，是系爭塑膠粒均屬遭人竊取之贓
    物無疑。（二）被告雖於本院調查時辯稱系爭塑膠粒之外觀包裝破舊，伊遂無質
    疑系爭塑膠粒之來源云云，然系爭塑膠粒係屬新製成之塑膠半成品而非廢棄物一
    節，已據證人甲○○到庭證稱：「失竊的塑膠粒係剛射出的產品，有六個顏色，
    為二十六個英文字母及阿拉伯數字○至九，當時，我將塑膠粒分門別類包裝，即
    同顏色同字母同數字的塑膠粒，我是包在同一個袋子內，如果是廢棄物，應該是
    所有塑膠粒都是混在一起，不會加以分類」等語明確（見本院九十年六月二十一
    日筆錄），而被告亦供稱：「當時我有將一、二袋塑膠粒拆開，確實是同顏色塑
    膠粒裝在同一袋，」等語屬實（見本院九十年六月二十一日筆錄），則被告對於
    系爭塑膠粒，是否猶認係屬廢棄物，即不無可疑；況被告於偵查中亦自承：「本
    件物品是新品，而我有回收新品或舊品」等語（見九十年一月三十日偵訊筆錄）
    ，可徵被告明知系爭塑膠粒係屬新製成物品而仍以收購之情，應堪認定。另證人
    丙○○於本院調查時，就系爭塑膠粒究係新製成品抑或廢棄物一事，先後證述不
    一，其先證稱：「這批廢料我於被告被逮捕返家後隔日去看過，我有打開紙袋來
    看，裏面是英文字母塑膠粒的塑膠半成品，外觀判斷應該是新品原料經染色後，
    經機器射出而成之產品，屬於新品」等語，復更稱：「本件就我所見的兩包，裡
    面摻雜有水份，應該是廢料」云云（見九十年六月五日筆錄），則證人陳坤男於
    本院之同一調查期日，竟先後為相互矛盾之說詞，已有瑕疵可指，自不得採為被
    告有利之證據資料。（三）按刑法第三百四十九條第二項之故買贓物罪，僅須行
    為人對於標的物是否為贓物有所懷疑為已足，不以行為人確切知悉標的物係贓物
    為要件，而行為人是否有此贓物之認識，須以行為人客觀上所表徵之行為及吾人
    社會中經驗法則等間接事實推論行為人是否有贓物之認識。訊之證人即回收業者
    乙○○證稱：「如果是新品，我們回收業會請出賣人開立發票證明來源，如果無
    法提出證明，我們就不買，以免買到贓物」等語（見九十年六月五日筆錄），是
    以回收業者為避免收購來路不明之贓物而觸犯刑責，必對於可疑之回收物品為相
    當之確認以求自保，此乃當然之理，絕非如被告上開所辯只有價格談得攏即可，
    不管貨物來源為何云云，否則回收業者豈不均可藉此成為銷贓之合法管道。參以
    被告亦明確供稱：「我從事回收業已有八、九年，我一直在回收類似本案塑膠粒
    」等語（見本院九十年六月二十一日筆錄），而本案系爭塑膠粒係經分門別類包
    裝之新製成物品，數量龐大且重達一千四百公斤，客觀上亦具有相當之價值，對
    此，一般回收業者勢必問明貨品之來源，以免事後因係贓物遭受追索而平白蒙受
    損失，而被告並非初涉世事之人，復以經營塑膠回收買賣為業，並曾回收相類似
    之塑膠粒，更應深知此自保之道，要無誤為買受之可能，然被告當時卻未要求出
    賣人出示證明文件，以確認系爭塑膠粒之來源，該交易方式實與一般常情有違，
    是其辯稱伊不知系爭塑膠粒係贓物云云，自難採信。綜上，被告所辯顯係事後杜
    撰，企以圖卸刑責之詞，洵無可採。本件事證明確，被告犯行洵堪認定，自應依
    法論科。
二、核被告所為，係犯刑法第三百四十九條第二項之故買贓物罪。爰審酌被告故意買
    受贓物，無異助長竊盜及銷贓歪風，又買受贓物之數量龐大且具有相當之價值，
    另參酌其事後業已返還系爭塑膠粒予被害人，並賠償被害人之損失而與被害人達
    成民事和解等一切情狀，量處如主文所示之刑，並諭知易科罰金之折算標準。又
    被告前未曾受有期徒刑以上刑之宣告，有卷附台灣高等法院被告全國前案紀錄表
    可按憑，其經此科刑教訓後，當知所警惕，信無再犯之虞，本院認所宣告之刑以
    暫不執行為適當，併宣告緩刑二年，以啟自新。
據上論斷，應依刑事訴訟法第二百九十九條第一項前段，刑法第三百四十九條第二項
、第四十一條第一項前段、第七十四條第一款，罰金罰鍰提高標準條例第一條前段、
第二條，判決如主文。
本案經檢察官陳建弘到庭執行職務
中      華      民      國    九十      年      九      月    二十六    日
                              臺灣臺南地方法院刑事第四庭
                                  審判長  法  官
                                          法  官
                                          法  官
右正本證明與原本無異
如不服本判決應於送達後十日內向本院提出上訴狀
                                      書記官
附錄本案論罪科刑法條全文：
刑法第三百四十九條第二項：
搬運、寄藏、故買贓物或為擔保者，處五年以下有期徒刑、拘役或科或併科一千元以
下罰金。


司法院資訊處製作；財團法人民間司法改革基金會備份。
